【裁判字號】    88,訴,469
【裁判日期】    890324
【裁判案由】    違反野生動物保育法
【裁判全文】
臺灣嘉義地方法院刑事判決                          八十八年度訴字第四六九號
    公訴人    臺灣嘉義地方法院檢察署檢察官
    被  告    乙○○
    選  任
    辯護人    黃勝昭
右列被告因違反野生動物保育法案件，經檢察官提起公訴（八十八年度偵字第三０七
七號），本院判決如左：
    主  文
乙○○未經主管機關同意，買賣保育類野生動物產製品，處有期徒刑柒月，緩刑參年
。
扣案之中國廣西三蛇蛤蚧酒柒拾肆瓶均沒收。
    事  實
一、乙○○未經主管機關同意，於民國八十七年十二月中旬某日，在雲林縣北港鎮，
    以每瓶新臺幣（下同）三千元之價格，向不詳姓名之某商人，購買由中國大陸私
    運進口之中國廣西三蛇蛤蚧酒（以下簡稱藥酒）七十六瓶（起訴書載為七十四瓶
    ），每瓶內浸有保育類野生動物眼鏡蛇一隻、大守宮二隻及非保育類動物金環蛇
    一隻、不詳蛇類一隻及蛤蚧二隻，已飲用二瓶。嗣於八十八年四月二十七日下午
    三時三十分許，經警在嘉義縣六腳鄉三義村三姓寮五十之二號其住處當場查獲，
    並扣得乙○○所購得之前開藥酒七十四瓶。
二、案經嘉義縣警察局竹崎分報請嘉義地方法院檢察署偵查起訴。
    理  由
一、訊據被告乙○○對於右揭事實，供承於右開時、地經警查扣右開藥酒七十四瓶等
    情，惟否認於右開時、地以每瓶三千元之價格，向不詳姓名之某商人購得右開藥
    酒，辯稱：右開藥酒係證人即台北市五豐食品有限公司負責人丁○○○向其購買
    人參積欠二百萬元之債務，自行以私人貨運運送給其作為擔保上開債務之用，其
    於警訊時供稱於右開時、地購得上開藥酒，係警方向其稱只要坦承向不詳之人購
    得即可沒事，前開藥酒確係證人丁○○○給其擔保債務之用，其本不接受，曾通
    知證人丁○○○取回而未予取回，而證人丁○○○於偵查中否認將該藥酒寄放其
    處，純係惟恐自己涉及違法犯行所為推諉之詞，被告確係在不知上開藥酒係屬保
    育類野生動物製品下，將其暫放在車庫內，顯然欠缺違反野生動物保育法之犯罪
    故意云云。
二、查被告於警訊時供稱：「警方於本月二十七日十五時許持搜索票至嘉義縣六腳鄉
    三義村三姓寮五十之二號倉庫查獲中國大陸廣西省出廠的三蛇蛤蚧酒七十四瓶是
    我所有的。」「：：：是我在民國八十七年十二月中旬至雲林縣北港鎮內（地名
    叫牛墟）向一位不認識生意人購買中國大陸廣西省出廠三蛇蛤蚧酒。」「我每瓶
    以新台幣參仟元整購買。」「我知道這三蛇蛤蚧酒是產於中國大陸，我並沒有買
    賣及銷售，我只與家人及其朋友飲用，已飲用貳瓶。」等語 (見警卷第一頁背面
    、第二頁)；於偵查中則改稱：「臺北五豐食品公司丁○○○向我購買人參欠我
    二百萬元，我向她要錢，她說這些藥酒要放在我這邊擔保，是八十八年二月初。
    」「寄私人貨運，我放在我的車庫內，我不知是什麼東西。」「我有打開看沒喝
    。」等語（見偵查卷第五頁背面）；於本院審理時之供述與其於偵查中之供述大
    致相同，而證人甲○○及證人即被告之兄丙○○於本院審理時亦均證稱前開藥酒
    係證人丁○○○以貨運運送放在被告處等情（見本院八十八年十月八日訊問筆錄
    ）。惟證人丁○○○於偵查中囑託臺灣士林地方法院地檢署訊問時，證稱：其未
    於八十八年二月間，將右開藥酒七十四瓶，寄放在被告處等語（見偵查卷第三一
    頁）；於本院囑託臺灣士林地方法院（以下簡稱士林地院）訊問時，亦證稱：其
    未於八十八年二月初，以私人貨運運送右開藥酒七十四瓶放被告處，作為其積欠
    被告二百萬元債務之擔保等語，有士林地院八十八年十一月二十四日士院仁刑88
    助１９６字第三七四三三號函所附訊問筆錄一份附於本院卷可按。被告及被告之
    兄丙○○於本院審理時雖均稱其等於八十八年二月間，分別打電話要證人丁○○○取回上開藥酒七十四瓶等語。惟證人丁○○○於前開本院囑託士林地院訊問時
    否認被告及被告之兄即證人丙○○於八十八年二月間，分別打電話要其取回該藥
    酒。經本院向中華電信股份有限公司臺灣南區電信分公司蒜頭服務中心函查結果
    ，八十八年二月間，並無被告所稱其以0000000號電話打給證人丁○○○
    之00000000號電話之紀錄，亦無被告之兄即證人丙○○所稱其以000
    0000號電話打給證人丁○○○之00000000號電話之紀錄，有該中心
    八十八年十月十九日蒜電（）字第一一號函所附通聯紀錄一份附於本院卷可考
    ，茍前開藥酒係證人丁○○○以私人貨運運送放在被告處，供擔保債務之用，該
    藥酒仍屬證人丁○○○所有，何以被告於警訊時供稱其與家人及其朋友已飲用二
    瓶，足見被告於警訊時之所供稱其於右揭時、地以每瓶三千元之價格，向不詳姓
    名之某商人，購買由中國大陸私運進口之右開藥酒七十六瓶，應較為可採。此外
    ，並有搜索扣押證明筆錄（收據，證明）、扣押書、查獲違反臺灣省內菸酒專賣
    暫行條例案件扣押物品表各一份附於警卷可稽及扣案之前開藥酒七十四瓶足資佐
    憑。而前開藥酒經送嘉義縣政府鑑定，據該府函覆經該府送臺灣省特有生物保育
    中心鑑定結果為金環蛇一隻、眼鏡蛇一隻（保育類）、大守宮二隻（保育類），
    另一隻蛇因浸泡過久，部分鱗片剝落無法鑑定等語，可見每瓶藥酒內有保育類野
    生動物眼鏡蛇一隻及大守宮二隻，有該府八十八年五月十一日八八府農企字第五
    五一○二號函一份附於偵查卷（第二二頁）足憑。又被告於本院審理時提出錄音
    帶一捲及譯文一份，以證明右開藥酒七十四瓶係證人丁○○○向其購買人參積欠
    二百萬元之債務，自行以私人貨運運送給其作為擔保上開債務之用，並非其於右
    揭時、地以每瓶三千元之價格，向不詳姓名之某商人所購得。惟證人丁○○○於
    於前開本院囑託士林地院訊問時亦否認被告於八十八年九月二十九日，曾至其經
    營之五豐食品有限公司與其談及有關前開藥酒之事等語。而該錄音帶一捲經送法
    務部調查局鑑定結果，該錄音帶內女子之聲音，因聲音微弱及受背景雜音干擾，
    無法作聲紋圖譜供比對鑑析，不符鑑定條件，無法確定係證人丁○○○之聲紋，
    有該局八十九年一月五日（八九）陸（三）字第八八○九四六九三號鑑定通知書
    、八十九年二月十一日（）陸（三）字第八九○○九○一○號函及八十九年二
    月二十三日（）陸（三）字第八九○一一四七四號函各一份附於本院卷可按。
    至於被告所提出附於本院卷之匯款回條影本二份、支票影本八張，退票單影本二
    份，亦僅能證明被告與證人丁○○○間有金錢往來，並不能證明該證人以私人貨
    運運送前開藥酒給被告作為擔保上開債務之用。從上述各情以觀，足見被告所辯
    右開藥酒係證人丁○○○向其購買人參積欠二百萬元之債務，自行以私人貨運運
    送給其作為擔保上開債務之用，其本不接受，曾通知證人丁○○○取回而未予取
    回云云，並非實在。又前開藥酒應均有標示所含成分或材料，被告對於該藥酒內
    浸有保育類野生動物眼鏡蛇一隻及大守宮二隻，應有不確定故意之認識。綜上所
    述，被告之否認及辯解顯係事後卸飾之詞，不足採信，事證明確，其犯行堪以認
    定。
三、核被告所為，係犯違反野生動物保育法第四十條第一項第二款之買賣保育類野生
    動物產製品罪。爰審酌被告犯罪之動機、目的、手段、品行、犯罪所生之危害及
    犯罪後之態度等一切情狀，量處如主文所示之刑。查被告於八十一年間曾犯違反
    商標法案件，經本院判處有期徒刑五月，緩刑三年，於八十一年十月十六日判決
    確定，緩刑期滿，緩刑之宣告未經撤銷，其刑之宣告已失其效力，被告未曾受有
    期徒刑以上刑之宣告，有臺灣嘉義地方法院檢察署刑案資料查註紀錄表一份附於
    偵查卷及本院被告全國前案紀錄表一份附於本院卷可參，經此起訴審判，當知所
    警惕，信無再犯之虞，本院認所宣告之刑以暫不執行為適當，併諭知緩刑三年，
    以啟自新。另扣案之前開藥酒七十四罐為查獲之保育類野生動物產製品，爰依法
    宣告沒收。
四、公訴意旨另略以：被告乙○○未經主管機關許可，於八十七年十二月間，擅自在
    雲林縣北港鎮，以每瓶三千元之價格，向不詳姓名之商人，購買由中國大陸私運
    進口之前開七十四瓶，並藏匿之，因認被告另涉有違反懲治走私條例第三條第一
    項之罪嫌。訊據被告否認有藏匿前開藥酒之犯行。查前開藥酒七十四瓶，如其緝
    獲時之海關完稅價格已超過新臺幣十萬元，則屬懲治走私條例所規定之管制進口
    物品，有財政部關稅總局八十八年八月三十日台總局緝字第八八一○五七六九號
    函一份附於本院卷可稽。前開藥酒七十四罐，經送財政部高雄關稅局核估其完稅
    價額為三萬九千五百六十六元，有該局八十八年十一月二十三日關緝字第八八一
    六一○九九號函一份附於本院卷可考，本案前開藥酒七十四瓶緝獲時之海關完稅
    價格既未超過新臺幣十萬元，依前開函所示，尚不構成懲治走私條例第三條第一
    項之罪，惟公訴人認此部分與前開起訴有罪部分屬想像競合犯，有裁判上一罪之
    關係，爰不另為無罪判決之諭知。
據上論斷，應依刑事訴訟法第二百九十九條第一項前段，野生動物保育法第四十條第
一項第二款、第五十二條第一項、刑法第十一條前段、第七十四條第一款、判決如主
文。
本案經檢察官廖家陽到庭執行職務
中    華    民    國      八十九      年      三      月     二十四     日
                                臺灣嘉義地方法院刑事第一庭
                                        法  官  陳  清  溪
右正本證明與原本無異。
如不服本判決，應於判決送達後十日內向本院提出上訴狀( 應附繕本 )。
中    華    民    國      八十九      年      三      月     二十七     日
                                        書記官  侯  麗  茹
附錄：
野生動物保育法第四十條第一項第二款
有下列情形之一，處六月以上五年以下有期徒刑，得併科新臺幣三十萬元以上一百五
十萬元以下罰金：
  二  違反第三十五條第一項規定，未經主管機關同意，買賣或意圖販賣而陳列、展
      示保育類野生動物或瀕臨絕種及珍貴稀有野生動物產製品者。


司法院資訊處製作；財團法人民間司法改革基金會備份。
